臺灣新北地方法院板橋簡易庭民事判決
　　　　　　　　　　　　　　　　　 110年度板簡字第1472號
原　　　告　詹連春　
訴訟代理人　楊智全律師
被　　　告　張郭寶　
訴訟代理人　江俊賢律師
　　　　　　蘇厚安律師
　　　　　　李　旦律師
上列當事人間請求拆屋還地事件，於民國110年9月8日言詞辯論
終結，本院判決如下：
    主  文
被告應將坐落於新北市○○區○○段○○○地號土地上，如附圖
605（1）所示面積四點三四平方公尺之建物拆除，並將前開占用
部分土地返還原告。
被告應給付原告新臺幣壹萬伍仟參佰捌拾壹元，及自民國一百一
十年三月十九日起至清償日止，按年息百分之五計算之利息，暨
自民國一百一十年三月十九日起至返還第一項土地之日止，按月
給付原告新臺幣貳佰伍拾伍元。
訴訟費用由被告負擔。
本判決得假執行。
     事實及理由
一、原告起訴聲明如主文所示，並為如下主張：
（一）原告為新北市○○區○○段000地號之所有權人，被告無
      占有或使用權利，無權占用原告土地：
   1、按所有人對於無權占有或侵奪其所有物者，得請求返還之
      。對於妨害其所有權者，得請求除去之，民法第767條第1
      項前段及中段定有明文。
   2、查原告為新北市○○區○○段000地號及坐落建物(門牌號
      碼：新北市○○區○○路000號)之所有權人，此有土地及
      建物謄本可證。
   3、被告為新北市○○區○○段000地號土地及坐落建物之所
      有權人(門牌號碼：新北市○○區○○路000號)，此有土
      地及建物謄本可證。而被告無使用及占有權源，竟違規將
      鶯桃路168號房屋一樓牆面、樑柱外推進入原告土地範圍
      內，原告曾自費委請地政機關人員前來測量，測得鶯桃路
      168號房屋一樓部分已違法侵入原告土地範圍內至少12公
      分，占有狀況如示意圖所示。另被告鶯桃路168號房屋二
      至四樓更違規懸空增建、外推，侵入原告土地範圍多達90
      公分，顯已侵害原告所有之新北市○○區○○段000地號
      土地之所有權行使。
   4、再者，被告鶯桃路168號房屋二至四樓違規增建加蓋部分
      屬於未符合建築法規之違規增建，增建部分懸空於原告所
      有土地之上，不但侵害原告所有權，且突出部分多達90公
      分，突出部分底部無任何承重樑柱支撐，單以肉眼即可清
      楚確認鶯桃路168號房屋增建部分外觀多處有水泥崩裂、
      鋼筋外露鏽蝕，此有房屋現況照片可參，顯已有嚴重安全
      疑慮。
   5、原告曾試圖以調解方式與被告自行協調排除占有部分，以
      維護原告所有權權利暨避免發生危險，但被告竟不理會、
      拒絕出席調解程序。更甚者，於調解不成立後，原告隨即
      發現被告竟委請房屋仲介將鶯桃路168號房屋刊登網路廣
      告，意圖進行販售，顯然被告明知已有占用他人土地情事
      ，卻惡意想以移轉產權方式規避其法律責任，為避免產權
      移轉他人衍生更多糾紛，原告遂提出本訴。
   6、綜上，被告無任何合法占有及使用權源，違規將建築物增
      建占有原告土地，原告爰依據民法第767條第1項前段及中
      段，訴請排除所有權侵害並返還占有部分。
（二）被告無權占用原告土地，無法律上原因，獲得相當於土地
      租金利益，致原告受有相當租金損害，原告爰依民法第
      179條請求起訴前及按月給付相當於租金之不當得利：
   1、按無法律上之原因而受利益，致他人受損害者，應返還其
      利益，民法第179條前段定有明文。而不當得利制度不在
      於填補損害，而係返還其依權益歸屬內容不應取得之利益
      ，亦即倘欠缺法律上原因而違反權益歸屬對象取得其利益
      者，即應對該對象成立不當得利。是無權占有他人之物為
      使用收益，可能獲得相當於租金之利益為社會通常之觀念
      ，因其所受利益為物之使用收益本身，應以相當之租金計
      算應償還之價額（最高法院106年度台上字第461號判決意
      旨參照）。
   2、再按建築房屋之基地租金，依土地法第105條準用同法第
      97條第1項規定，以不超過該土地申報價額年息10％為限
      。
   3、查被告所占有原告土地新北市○○區○○段000地號位於
      新北市鶯歌區鶯桃路，該址鄰近鶯歌老街，商業繁華，且
      十分鐘車程內即有包括鶯歌老街、鶯歌陶瓷博物館、鶯歌
      火車站(原證7)，交通便利且商業發達、工商繁榮，輔以
      鶯歌地區近年來蓬勃發展，工商活動興盛，應得以土地申
      報價額年息10％計算相當租金之不當得利。而被告占用原
      告土地範圍為4.34平方公尺，被告應給付：(1)7,120*4.3
      4*0.1*3為9,270.2、7,040*4.34*0.1*2為6,110.7，合計1
      5,381。(2)各月份7,040*4.34*0.1除以12為254.6，四捨
      五入為255。
二、被告則以：原告之訴駁回，訴訟費用由原告負擔。
三、原告主張之事實，業據提出新北市○○區○○路000號房屋
    占用狀況示意圖、新北市○○區○○段000地號及坐落建物
    之土地建物謄本、新北市○○區○○段000地號及坐落建物
    之土地建物謄本各、新北市樹林地政事務所土地複丈成果圖
    、新北市○○區○○路000號房屋增建部分外觀照片、調解
    不成立證明書、永慶房屋售屋廣告網頁列印資料、新北市○
    ○區○○路000號房屋google map位置查詢等件為證，被告
    對於原告主張予以否認，並以上開情詞置辯。是本件所應審
    酌者為原告之請求是否有理由？
（一）原告請求拆屋還地部分：
      按「所有人對於無權占有或侵奪其所有物者，得請求返還
      之。對於妨害其所有權者，得請求除去之。有妨害其所有
      權之虞者，得請求防止之。」民法第767條定有明文。經
      查，系爭坐落新北市○○區○○段000號地號土地為原告
      所有，有新北市○○區○○段000號地號土地登記地一類
      謄本附卷可稽。又本院於110年8月5日囑託新北市樹林地
      政事務所至現場測量，並會同兩造至現場履勘結果，並有
      本院當日履勘筆錄附卷可稽，復有新北市樹林地政事務所
      110年8月10日新北樹地測字第1106151045號函附土地複丈
      成果圖在卷可憑。是原告主張被告所有坐落新北市○○區
      ○○段000號地號(門牌號碼：新北市鶯歌區鶯桃路168號)
      無權占用原告所有如附圖605（1）所示4.34平方公尺之土
      地，應將其上之建物拆除，並將土地返還予原告，於法自
      屬有據。
（二）原告請求相當於租金之損害部分：
   1、按「無法律上之原因而受利益，致他人受損害者，應返還
      其利益。」，民法第179條亦定有明文。又無權占有他人
      之土地，可能獲得相當於租金之利益，此為通常之觀念（
      最高法院61年台上字第1695號判例要旨參照）。本件被告
      未取得合法占有系爭土地之權利，有如前述，是以原告等
      人主張被告係無法律上之原因受有使用土地之利益，致原
      告等人受相當於土地租金之損失，得向被告請求相當於租
      金之不當得利，即非無據。而城市地方之房屋租金及建築
      房屋之基地租金，依土地法第97條第1項規定，以不超過
      土地及其建築物申報價額年息10％為限，且依平均地權條
      例第16條規定，舉辦規定地價或重新規定地價時，土地所
      有權人未於公告期間申報地價者，以公告地價百分之八十
      為其申報地價。另土地法第97條第1項之所謂年息10％為
      限，乃指租金之最高限額而言，要無必須照申報價額年息
      10％計算之，尚須斟酌基地之位置，工商繁榮程度、使用
      人利用基地之經濟價值、所受利益，彼等關係及社會感情
      等情事，以為決定（最高法院68年台上字第3071號判例意
      旨參照）。
   2、本院審酌系爭土地位於新北市鶯歌區鶯桃路，該址鄰近鶯
      歌老街，商業繁華，且十分鐘車程內即有包括鶯歌老街、
      鶯歌陶瓷博物館、鶯歌火車站，交通便利且商業發達、工
      商繁榮，輔以鶯歌地區近年來蓬勃發展，工商活動興盛，
      業據原告陳明在卷，亦為被告所不爭，認本件原告主張以
      土地申報地價年息10％為計算相當於租金之不當得利之計
      算標準尚屬合理。又系爭土地於107年至108年之公告地價
      為每平方公尺8,900元、109年之公告地價為每平方公尺8,
      800元，有被告提出之系爭土地公告現值結果表可按，據
      此核算各年之申報地價，107年至108年之申報地價為每平
      方公尺7,120元（計算式：8,900元×0.8＝7,120元）、10
      9年之申報地價為每平方公尺7,040元（計算式：8,800元
      ×0.8＝7,040元），計算結果，被告應給付起訴前五年相
      當於租金之不當得利共計15,381元（計算式：(1)7,120元
      *4.34平方公尺*0.1*3年=9,270.2元、(2)7,040元*4.34平
      方公尺*0.1*2年=6,110.7元、(3)9,270.2元+6,110.7元=1
      5,381元，元以下四捨五入），自110年3月19日起自返還
      上開土地之日止，按月給付之金額應為255元（計算式：7
      ,040元*4.34平方公尺*0.1/12月=255元，元以下四捨五入
      ），為有理由，應予准許。
四、從而，原告依所有物返還及所有物排除侵害請求權及不當得
    利之法律關係，請求判決如主文所示，為有理由，應予准許
    。
五、本案事證已臻明確，兩造其餘主張、陳述及所提之證據，經
    審酌後，或與判決結果無涉，或與本件爭點無關，爰不一一
    論述，附此敘明。
六、結論：原告之訴為有理由，依民事訴訟法第436條第2項、第
    78條、第389條第1項第3款，判決如主文。
中    華    民    國   110    年    9     月    29    日
                      臺灣新北地方法院板橋簡易庭
                            法  官  呂安樂
以上為正本係照原本作成。
如不服本判決，應於送達後20日內，向本院提出上訴狀並表明上
訴理由，如於本判決宣示後送達前提起上訴者，應於判決送達後
20日內補提上訴理由書（須附繕本）。
中    華    民    國   110    年    9     月    29    日
                            書記官  陳佩瑩